臺灣高等法院高雄分院民事裁定　　　　　95年度破抗字第37號
抗　告　人　甲○○
上列抗告人因聲請宣告破產事件，對於民國95年9 月7 日臺灣高
雄地方法院95年度破字第1 號所為裁定，提起抗告，本院裁定如
下：
    主  文
抗告駁回。
抗告程序費用由抗告人負擔。
    理  由
一、抗告意旨：抗告人之負債總額超過其總資產甚多，已符合破
    產法第1 條、第57條所規定債務人不能清償債務者之宣告破
    產要件，且司法院欲再立法提出新破產法，確認不以破產實
    益之要件，擴大破產法之適用，給予債務人經濟生活重建之
    機會，原法院駁回抗告人宣告破產之聲請，自有未洽，爰請
    求廢棄原裁定等語。
二、按「破產，對於債務人不能清償債務者宣告之。」破產法第
    57條定有明文。又「破產管理人之報酬為財團費用。」、「
    破產人及其家屬之必要生活費，視為財團費用。」、「財團
    費用及財團債務，應先於破產債權，隨時由破產人依破產法
    之規定清償之。」、「破產宣告後，如破產財團之財產不敷
    清償財團費用及財團債務時，法院因破產管理人之聲請，應
    以裁定宣告破產終止。」，亦為同法第95條第1 項第3 款、
    第2 項、第97條、第148 條所明定。故破產法第57條雖規定
    債務人不能清償債務時得宣告破產，然依同法第148 條規定
    之意旨，若債務人之財產雖可勉強組成破產財團，但如預見
    縱進行破產程序，該破產財團之財產顯仍不足清償破產財團
    費用及財團債務時，即應認無宣告破產之實益，而無待宣告
    破產後再另為宣告破產終止之必要，以避免無益程序之進行
    。再者，宣告破產後，係在法院之監督下，強制將債務人之
    財產為變價，用以分配清償債權，而就未能受清償部分之債
    權，則發生請求權視為消滅之效果（破產法第149 條參照）
    。故破產宣告之效力，就現行規定而言，係使債務人在破產
    宣告前所發生之債權全部實質歸於消滅，對債權人而言，影
    響自屬甚大，則在此制度之運作下，如何調整債務人重生機
    能及債權人權益保障間之平衡，以避免債務人利用破產制度
    而免除債務所引發之道德危險，並維護經濟秩序之穩定及交
    易安全之信賴，即應詳實審酌是否符合破產之要件。
三、抗告人主張其積欠各銀行債務總計金額為新台幣（下同）5,
    334,644 元。其所餘資產尚有車牌號碼QN2-596 號輕型機車
    1 輛價值10,000元、8587-ME 自用小客車1 部價值200,000
    元、長億實業股份有限公司股票200 張價值共2,000,000 元
    、國產汽車股份有限公司股票27張價值共200,000 元、現金
    490,000 元，合計為2,970,000 元，並提出行車執照2 紙、
    支票1 紙為據。然查：
  (一)抗告人積欠各銀行債務詳如原裁定所附之附表所載日期止，
    總計金額為4,721,083 元，有各銀行來函附原審卷足稽。另
    抗告人之自用小客車積欠燃料費，過戶時須清償全年度燃料
    費4,800 元，又其尚積欠綜合所得稅54,630元，此有交通部
    公路總局高雄區監理所屏東監理站95年2 月6 日高監屏字第
    0950003843號函、財政部臺灣省南區國稅局屏東縣分局95年
    2 月7 日南區國稅屏縣四字第0950004811號函在卷可參。
  (二)抗告人之資產，其中輕型機車之出廠（發照）日期為89 年
    11月23日，迄其聲請破產日期即95年1 月19日，約5 年，已
    逾3 年耐用年數，所餘價值應僅數千元。自用小客車之廠牌
    為鈴木，係94年6 月出廠，排氣量為1328西西，已向其債權
    人南山人壽保險股分有限公司設定債權總值為390,000 元之
    動產抵押，抗告人尚欠金額為382,720 元，倘宣告破產，該
    自用小客車屬別除權行使之範圍，經扣除清償別除權債權後
    ，所剩僅無幾。又抗告人所持長億實業股份有限公司股票最
    後交易日為92年2 月7 日，當日收盤價為每股0.33元，該公
    司已於92年4 月23日下市，國產汽車股份有限公司最後交易
    日為88年9 月18日，當日收盤價每股1.13元，該公司已於89
    年2 月23日下市，是上開股票亦幾已無價值，此分別有南山
    人壽保險股份有限公司95年2 月14日陳報狀、交通部公路總
    局高雄區監理所屏東監理站95年5 月25日高監屏字第095001
    7949號函、台灣證券交易所股份有限公司95年7 月4 日台證
    監字第0950015032號函足稽。另其主張有現金490,000 元，
    提出發票人中華郵政股份有限公司屏東民生路郵局簽發之支
    票影本1 紙為證（原審院卷第133 頁）。是抗告人實際之資
    產於扣除清償具有別除權之債權後，實際僅約50至60萬元。
    又抗告人原任職於奇美電子股份有限公司，擔任工程師職務
    ，月薪60,000元，但於94年9 月1 日自行離職，離職原因為
    另有他就，此有奇美電子股份有限公司95年7 月18日（95
    ）奇電總字第0687號函可稽，是抗告人主張其欲經營生意而
    辭職，但生意經營不善，現無業無所得，其資產顯已不能清
    償其債務，已停止支付上開債務，有破產之原因，尚堪採信
    。
四、抗告人縱有破產原因，惟查：
  (一)抗告人尚有同居之家屬即抗告人之配偶蔡佩芳、子女王鐙億
    （93年2 月26日生）王寶億（94年8 月25日生）等情，有戶
    籍謄本在卷可按（原審卷第8-9 頁）。抗告人並具狀自承其
    配偶蔡佩芳每月所得約2 萬元，並有龐大債務等語（抗告人
    95年11月29日陳報及補充抗告狀第3 頁），則本院斟酌抗告
    人之妻蔡佩芳僅有之門牌號碼高雄市○○區○○路57巷15號
    7 樓之1 之房地，已遭其債權人聯邦商業銀行股份有限公司
    聲請法院假扣押中，有該建物、土地登記謄本附本院卷可稽
    ，足認蔡佩芳之所得除供自己生活及清償其債務外，已無餘
    力負擔抗告人及子女王鐙億（93年2 月26日生）王寶億（94
    年8 月25日生）之生活費用。而破產人及其家屬之必要費用
    ，屬必要生活費，視為財團費用，應先於破產債權，隨時依
    破產法之規定清償之。本院參酌高雄市市民之生活基準，及
    抗告人之子女王鐙億（93年2 月26日生）年2 歲餘、王寶億
    （94年8 月25日生）年1 歲餘之生活所需之必要，認抗告人
    及其子女王鐙億、王寶億每人每月生活費至少需10,000元，
    1 年為120,000 元。再參以司法院所頒破產案件之進行期限
    以2 年為限，而宣告破產後，尚須召開債權人會議，並分配
    破產財團，且本件尚有機車、自小客車、下市股票需處理，
    程序繁瑣，預估1 年無法完成破產程序，需2 年完成破產程
    序，則抗告人及其子女王鐙億、王寶億在破產期間之必要生
    活費合計為720,000 元（120,000 ×3 ×2 ＝720,000） 。
    另依目前破產實務，一般簡單案件之破產管理人之報酬至少
    40,000元，惟本件程序較繁瑣，破產管理人之報酬以60,000
    元為適當。則法院如宣告抗告人破產，抗告人所應支出之破
    產管理人之報酬、其個人及其家屬之必要生活費用等財團費
    用至少需要780,000 元（720,000 ＋6,000 ＝780,000） 。
  (二)本件抗告人之資產於扣除清償具有別除權之債權後，實際僅
    約50至60萬元，已如前述，不敷清償破產財團費用780,000
    元，故抗告人所稱其資產得構成破產財團，縱為屬實，惟進
    行破產程序，其資產明顯無法清償財團費用及財團債務等破
    產程序費用，則本件抗告人聲請宣告破產即無實益，不應准
    許。
  (三)抗告人雖主張類似抗告人之情形，臺灣高雄地方法院及本院
    甚多裁定均有准宣告破產之案例，抗告人之上開資產已足構
    成破產財團，且可清償破產財團費用及債務，自有宣告破產
    之實益云云。惟查，本院或臺灣高雄地方法院縱有准予宣告
    破產之案例，然其他案例與本件情形並非全然相同，自難比
    附援引，則其他案例之判斷對本院自無拘束力。
四、綜上所述，本件無宣告破產之實益。從而，原審裁定駁回抗
    告人之聲請，理由雖有不同，結論尚無違誤。抗告意旨指摘
    原裁定不當，求予廢棄，無理由，應予駁回。
五、據上論結：本件抗告為無理由，依破產法第5 條、民事訴訟
    法第495 條之1 第1 項、第449 條第1 項、第2 項、第95
    條、第78條，裁定如主文。
中　　華　　民　　國　　96　　年　　1 　　月　　31  　日
                            民事第三庭
                                審判長法官   張國彬
                                法      官   吳登輝
                                法      官   簡色嬌
以上正本證明與原本無異。
如不服本裁定應於送達後10日內向本院提出再抗告狀 (並按他造
當事人之人數附繕本)， 並繳納再抗告費新臺幣1,000 元。再為
抗告應以適用法規顯有錯誤為理由，並經本院之許可，該許可以
原裁定所涉及之法律見解具有原則上之重要性者為限，並委任律
師為代理人。
中　　華　　民　　國　　96　　年　　1 　　月　　31  　日
                                書  記  官   黃一秋
註明:
抗告人之配偶、三親等內之血親、二親等內之姻親，或抗告人為
法人、中央或地方機關時，其所屬專任人員具有律師資格並經法
院認適當者，亦得為第三審代理人。抗告人或其法定代理人具有
律師資格者及前項情形，應於提起抗告或委任時釋明之。
